【裁判字號】    96,訴,4010
【裁判日期】    970118
【裁判案由】    毒品危害防制條例
【裁判全文】
臺灣高雄地方法院刑事判決              96年度訴字第4010號
公  訴  人  臺灣高雄地方法院檢察署檢察官
被      告  甲○○
                    現於臺灣高雄看守所（
上列被告因違反毒品危害防制條例案件，經檢察官提起公訴（96
年度毒偵字第8203號），本院合議庭裁定由受命法官獨任進行簡
式審判程序，判決如下：
    主  文
甲○○施用第一級毒品，累犯，處有期徒刑拾月，減為有期徒刑
伍月，如易科罰金，以新臺幣壹仟元折算壹日。
    事  實
一、甲○○前因違反肅清煙毒條例案件，經本院判處有期徒刑3
    年3 月確定，甫於民國90年12月26日縮刑期滿執行完畢，猶
    不知悔改。
二、甲○○又因施用毒品案件，經本院裁定送觀察、勒戒後，認
    有繼續施用毒品之傾向，而再裁定令入戒治處所施以強制戒
    治，甫於90年4 月4 日執行完畢；又於93年間因施用毒品案
    件，經本院分別判處有期徒刑10月、8 月，並定應執行刑1
    年5 月確定，甫於95年6 月14日縮短刑期假釋出監（與本件
    尚不構成累犯）。詎其仍不知悔改，於前揭觀察勒戒、強制
    戒治執行完畢釋放後5 年內，再因犯施用毒品罪而遭判刑後
    ，復基於施用第一級毒品海洛因之犯意，於95年10月19日早
    上8 時許，在高雄縣大寮鄉○○路○段94號住處，以針筒注
    射之方式，施用第一級毒品海洛因1 次。嗣於同日下午1時
    30分許，在高雄縣大寮鄉○○路○段某處，因形跡可疑為警
    盤查，經警徵得其同意採集其尿液送檢驗，結果呈第一級毒
    品海洛因代謝後嗎啡之陽性反應，方查知上情。
三、案經高雄縣政府警察局林園分局報請臺灣高雄地方法院檢察
    署檢察官偵查起訴。
    理  由
一、本件被告甲○○所犯為死刑、無期徒刑或最輕本刑為3 年以
    上有期徒刑以外之罪，其於準備程序中就被訴事實為有罪之
    陳述，經法官告知簡式審判程序之旨，並聽取公訴人及被告
    之意見後，依刑事訴訟法第273 條之1 第1 項規定，裁定由
    受命法官獨任進行簡式審判程序，合先敘明。
二、上揭事實，業據被告於本院審理中坦承不諱，且其於96年3
    月16日所採驗之尿液，經送往長榮大學以GC/MS 方法（氣相
    層析/ 質譜儀法）檢驗，結果確呈第一級毒品海洛因代謝後
    嗎啡之陽性反應，此有該大學95年10月30日確認報告1 紙在
    卷可稽，足認被告上開自白確與事實相符，洵堪採為論罪科
    刑之依據。
三、按毒品危害防制條例於92年7 月9 日修正公布，自93年1 月
    9 日施行，其中第20條、第23條將施用毒品之刑事處遇程序
    ，區分為「初犯」及「5 年內再犯」、「5 年後再犯」，依
    其立法理由之說明：「初犯」，經觀察、勒戒或強制戒治後
    ，應為不起訴處分或不付審理之裁定；經觀察、勒戒或強制
    戒治執行完畢釋放後，「5 年內再犯」者，因其再犯率甚高
    ，原實施之觀察、勒戒及強制戒治既已無法收其實效，爰依
    法追訴或裁定交付審理。至於經觀察、勒戒或強制戒治執行
    完畢釋放後，「5 年後再犯」者，前所實施之觀察、勒戒或
    強制戒治已足以遮斷其施用毒品之毒癮，為期自新及協助其
    斷除毒癮，仍適用「初犯」規定，先經觀察、勒戒或強制戒
    治之程序。從而依修正後之規定，僅限於「初犯」及「5 年
    後再犯」二種情形，始應先經觀察、勒戒或強制戒治程序。
    倘被告於5 年內已再犯，經依法追訴處罰，縱其第3 次（或
    第3 次以上）再度施用毒品之時間，在初犯經觀察、勒戒或
    強制戒治執行完畢釋放5 年以後，已不合於「5 年後再犯」
    之規定，且因已於「5 年內再犯」，顯見其再犯率甚高，原
    實施觀察、勒戒或強制戒治，已無法收其實效，即應依該條
    例第10條處罰。（最高法院95年第7 次刑事庭會議決定意旨
    、95年度台非字第65號刑事判決意旨參照）。查本件被告前
    因施用毒品案件，經本院裁定送觀察、勒戒後，認有繼續施
    用毒品之傾向，而再裁定令入戒治處所施以強制戒治，甫於
    90年4 月4 日執行完畢；又於93年間因施用毒品案件，經本
    院分別判處有期徒刑10月、8 月，並定應執行刑1 年5 月確
    定等情，有臺灣高等法院被告前案紀錄表1 份在卷可按，其
    於觀察勒戒、強制戒治執行完畢釋放後5 年內有再犯施用毒
    品之情事，揆諸上揭說明，雖本次施用海洛因之犯行距初犯
    經觀察、勒戒執行完畢釋放日已逾5 年，自應依法論罪科刑
    。是本件事證明確，被告犯行堪予認定。
四、按海洛因係屬毒品危害防制條例第2 條第2 項第1 款所稱之
    第一級毒品，依法不得施用。核被告所為，係犯毒品危害防
    制條例第10條第1 項之施用第一級毒品罪。其持有海洛因後
    ，進而施用，其持有之低度行為應被其施用之高度行為所吸
    收，不另論罪。又被告曾因違反肅清煙毒條例案件，經本院
    判處有期徒刑3 年3 月確定，甫於90年12月26日縮刑期滿執
    行完畢等情，有臺灣高等法院被告前案紀錄表1 份附卷可稽
    ，其於前開有期徒刑執行完畢後5 年內，再故意犯本件有期
    徒刑以上之罪，為累犯，應依刑法第47條第1 項之規定加重
    其刑。爰審酌被告前已因施用毒品案件經觀察、勒戒後，本
    應徹底戒除毒癮，不料其竟仍繼續施用毒品，已如上述，且
    其於93年間因施用毒品案件，經本院分別判處有期徒刑10月
    、8 月，並定應執行刑1 年5 月確定，甫於95年6 月14日縮
    短刑期假釋出監（與本件尚不構成累犯），猶不知戒慎，竟
    於假釋期間再犯本件施用毒品犯行，顯見其並無戒除毒害之
    決心，量刑自不宜從輕；惟念其犯後坦承犯行，且施用毒品
    乃自戕一己之身體健康，並具有病患性人格之特質，其行為
    本身對社會所造成之危害並非直接、鉅大等一切情狀，量處
    如主文所示之刑，又被告上開犯行係於96年4 月24日前所犯
    ，經核符合中華民國九十六年罪犯減刑條例第2 條第1 項第
    3 款之規定，爰依法予以減刑如主文所示之刑，且上開之罪
    經減刑後，依同條例第9 條之規定，得易科罰金，爰考量本
    件被告係國中畢業，家庭經濟狀況勉持等情，諭知如主文所
    示之易科罰金折算標準，以示懲儆。
五、末按現行刑法於95年7 月1 日修正施行，其中第56條有關連
    續犯之規定業已刪除，依刑法第56條修正理由之說明，謂：
    「對繼續犯同一罪名之罪者，均適用連續犯之規定論處，不
    無鼓勵犯罪之嫌，亦使國家刑罰權之行使發生不合理之現象
    。」、「基於連續犯原為數罪之本質及刑罰公平原則之考量
    ，爰刪除有關連續犯之規定」等語，即係將本應各自獨立評
    價之數罪，回歸本來就應賦予複數法律效果之原貌。因此，
    就刑法修正施行後多次施用毒品之犯行，採一罪一罰，始符
    合立法本旨。故行為人於刑法修正施行前連續施用毒品部分
    ，應依刑法第2 條第1 項之規定，適用修正前連續犯之規定
    論以一罪；刑法修正施行後之多次施用犯行，除符合接續犯
    之要件外，則應一罪一罰，再就刑法修正施行後之數罪，與
    修正前依連續犯規定所論之一罪，數罪併罰，合併定其應執
    行之刑（最高法院96年第9 次刑事庭會議決議參照）。再按
    所謂接續犯，係指「行為人主觀上就同一犯罪構成事實，以
    單一行為之數個舉動接續進行，以實現一個犯罪構成要件，
    侵害同一法益，客觀上亦認係實施一個犯罪行為」，最高法
    院著有71年台上字第2837號判例、92年度台上字第6744號判
    決意旨可資參照。準此，本件被告雖前於95年8 月3 日上午
    7 時許，施用第一級毒品海洛因，經台灣高等法院高雄分院
    於96年2 月6 日以95年度上訴字第2235號判處有期徒刑9 月
    確定在案，有台灣高等法院被告前案紀錄表、上開刑事判決
    附卷為憑。參諸首揭說明，被告本件之施用犯行，與上述業
    經判決確定之施用第一級毒品海洛因之犯行，即無何「集合
    犯」或「接續犯」等裁判上一罪或實質上一罪之關係，自非
    該案判決既判力效力所及，本院自可予以實體審理並科刑，
    附此敘明。
據上論斷，應依刑事訴訟法第273 條之1 第1 項、第284 條之1
、第299 條第1 項前段，毒品危害防制條例第10條第1 項，刑法
第11條前段、第47條第1 項、第41條第1 項前段，中華民國九十
六年罪犯減刑條例第2 條第1 項第3 款、第7 條、第9 條，判決
如主文。
本案經檢察官乙○○到庭執行職務
中    華    民    國    97    年    1     月    18    日
                  刑事第十七庭  法  官  王俊彥
以上正本證明與原本無異。
如不服本判決應於收受本判決後10日內向本院提出上訴書狀，並
應敘述具體理由，如未敘述上訴理由者，應於上訴期間屆滿後20
日內補提理由書狀於本院（均須按他造當事人之人數附繕本）「
切勿逕送上級法院」。
中    華    民    國    97    年    1     月    18    日
                                書記官  鄭永媚
附錄本案論罪法條：
毒品危害防制條例第10條
施用第一級毒品者，處6 月以上5 年以下有期徒刑。
施用第二級毒品者，處3 年以下有期徒刑。


司法院資訊處製作；財團法人民間司法改革基金會備份。
